【裁判字號】    97,消債更,504
【裁判日期】    971229
【裁判案由】    更生事件
【裁判全文】
臺灣臺南地方法院民事裁定           97年度消債更字第504號
聲  請  人  甲○○○
代  理  人  方文賢律師
上列當事人因消費者債務清理事件聲請更生，本院裁定如下：
    主    文
聲請駁回。
聲請費用由聲請人負擔。
    理    由
一、按債務人與金融機構協商成立者，不得聲請更生或清算，但
    因不可歸責於己之事由，致履行顯有重大困難者，不在此限
    ；本條例施行前，債務人依金融主管機關協調成立之中華民
    國銀行公會會員辦理消費金融案件無擔保債務協商機制與金
    融機構成立之協商，準用前項之規定，消費者債務清理條例
    第151 條第5 項、第6 項分別定有明文。又聲請更生或清算
    不合程式或不備其他要件者，法院應以裁定駁回之，但其情
    形可以補正者，法院應定期間先命補正，復為同條例第8 條
    所明定。
二、本件聲請意旨以：聲請人於消費者債務清理條例施行前，雖
    曾與各債權銀行成立協商，約定每月償還新臺幣（下同）16
    ,729 元 ，惟聲請人平均每月收入約27,000元，扣除房屋貸
    款、本身基本生活費及扶養子女費用等必要支出後，已不足
    清償協商款。聲請人名下有坐落於臺南市○○區○○段104-
    4 號（應有部分10000 之48）土地1 筆及門牌號碼臺南市○○區○○里○○路166 號5 樓之11房屋1 棟，其有不能清償
    債務之情事，而聲請人之無擔保或無優先權之債務總額未逾
    1,200 萬元，復未經法院裁定開始清算程序或宣告破產，惟
    因不可歸責於己之事由，致履行顯有重大困難，為此，依消
    費者債務清理條例提出本件更生之聲請等語。
三、經查：
  (一)聲請人於消費者債務清理條例施行前，依金融主管機關協調
    成立之中華民國銀行公會會員辦理消費金融案件無擔保債務
    協商機制，與最大債權銀行萬泰銀行於民國95年9月6日成立
    協商，當時聲請人無擔保債務總額為1,070,976元，約定聲
    請人自95年10月起，於每月10日以前應償還款項為16,729元
    ，分80期繳納，聲請人已繳納19期，已於97年5月7日毀諾等
    情，有聲請人提出之債務協商協議書、無擔保還款計畫表、
    萬泰銀行民事更生陳報狀附卷為證，堪可採信。
  (二)聲請人雖主張：其平均每月收入約27,000元，扣除房屋貸款
    、本身基本生活費及扶養子女費用等必要支出後，已不足清
    償協商款云云。惟查：聲請人任職於執行力顧問股份有限公
    司，為該公司之人力派遣員工，服務部門為永裕塑膠工業股
    份有限公司，有其提出之在職證明書可稽，聲請人雖陳稱其
    每月平均收入為27,000元等情，然觀之聲請人提出之華南銀
    行帳戶存摺影本查知，聲請人自95年5月起至97年2月止，支
    領薪資所得合計為629,378元，平均每月收入28,608元，此
    有上開帳戶存摺影本在卷足憑，是聲請人每月平均收入應為
    28,608元，並非聲請人所稱27,000元。聲請人另主張其每月
    與其配偶乙○○共同支付每月應繳納不動產貸款13,300元，
    由聲請人分擔其中5,300元等情，然聲請人所積欠之不動產
    貸款，係以其所有坐落於臺南市○○區○○段104- 4號（應
    有部分10000之48）土地1筆及門牌號碼臺南市○○區○○里
    ○○路166號5樓之11房屋1棟，自88年5月19日起向債權人臺
    灣土地銀行設定抵押借款等情，業據其自陳在卷並提出房屋
    擔保借款繳息清單、財團法人金融聯合徵信中心當事人綜合
    信用報告、財政部臺灣省南區國稅局財產歸屬資料清單附卷
    可憑，依銀行或壽險公司辦理不動產抵押借款，均對抵押物
    價值經過相當之徵信，並貸與較抵押物價值為低之金額等常
    情推論，復參酌近年來不動產景氣持平、房地產價格持平等
    因素，前述不動產之市價不可能低於向臺灣土地銀行抵押借
    款時之價額，且上開不動產貸款現實際僅積欠2,093,952元
    ，此有聲請人提出之債權人清冊附卷可證，則聲請人若能妥
    適處分上開不動產，不僅可清償抵押之債務，免於按月支付
    抵押借款本息之負擔，甚且尚有餘額足供清償部分無擔保債
    務，聲請人不思將上開不動產處分變現，仍按月優先支付不
    動產貸款以圖保留資產，其縱因而導致無力清償協商金額，
    亦係聲請人自身考量所致，尚非不可歸責於聲請人之事由。
  (四)再者，聲請人育有2名子女丙○○（77年8月19日生，已滿20
    歲）、丁○○（79年5月22日生，18歲），此有聲請人提出
    之全戶戶籍謄本在卷可稽，長女丙○○雖就讀於大學，惟既
    已成年，應非無謀生能力而需由他人扶養，次女丁○○雖未
    成年，然其半工半讀，每月打工收入有17,000元，業據聲請
    人自陳在卷，應認為聲請人之子女丙○○、丁○○2人有自
    給自足之能力，聲請人無需支付子女丙○○、丁○○扶養費
    之理。至聲請人主張其配偶乙○○工收入不穩定，每月收入
    僅8,000元，無力負擔家庭生活費用云云，然經本院依職權
    調取聲請人之配偶乙○○勞保投保資料查知，聲請人之配偶
    乙○○自90年10月26日起在臺南市鐵工業職業工會投保勞工
    保險薪資為19,200元，且按月繳納勞保費至97年6月止等情
    ，此有勞保局電子閘門查詢作業表、勞保費繳款通知函在卷
    可佐，則聲請人配偶乙○○是否每月薪資收入僅有8,000 元
    致無力負擔家庭生活費用，聲請人就其配偶乙○○之收入顯
    然未據實陳報。再參考內政部歷年最低生活費一覽表每月9,
    829元，以聲請人之配偶乙○○勞工保險薪資19,200元計算
    ，於扣除聲請人之配偶乙○○每月基本開銷後，聲請人之配
    偶乙○○每月收入尚餘9,731元【計算方式：19,200-9,829
    元=9,731】，可供負擔家庭生活費用；復以聲請人平均每月
    收入為28,608元，扣除聲請人每月基本開銷9,829元，尚餘
    18,779元【計算式：28, 608元-9,829元=18,779元】，並非
    不能履行聲請人依債務協商約定每月應償還之款項16,729元
    。聲請人主張其因不可歸責於己之事由，致履行協商款顯有
    重大困難，應無可採。
  (五)末查，債務清償方案既係經當事人於消費者債務清理條例施
    行前行使選擇權所合意成立之債權契約，聲請人自應受該成
    立之契約所拘束，如認該協商成立之清償方案其後有不適當
    履行之情形，仍應誠實面對債務，再循本條例所定之協商機
    制，誠意向債權人協商謀求更合理之清償方案，而非輕率毀
    諾，逕為聲請更生清理程序。聲請人既於本條例施行前與債
    權人成立協商，每月償還16,729元，且已依協商方案履行，
    如事後有履行不便之情形，認清償方案應予適當調整，非不
    可經由本條例所規定之協商程序，再與債權人重新協商，訂
    定適當可行之清償方案，且依97年5 月中華民國銀行公會決
    議，金融機構就曾經參加95年度債務協商毀諾客戶提供「個
    別協商一致性方案」及對有繳款困難之債務協商持續履約客
    戶提供「變更債務協商協議書方案」，聲請人自當循此途徑
    以求解決，方符合本條例兼顧保障債權人公平受償及重建復
    甦債務人經濟生活之立法目的，是以，聲請人率予毀諾，逕
    為聲請本件更生，亦有不當。
四、綜上所述，聲請人於消費者債務清理條例施行前，既已與金
    融機構之債權人依金融主管機關協調成立之中華民國銀行公
    會會員辦理消費金融案件無擔保債務協商機制成立協商，且
    又無因不可歸責於己致履行顯有重大困難之事由，則其聲請
    更生，顯然不符消費者債務清理條例第151條第6項準用同條
    第5 項前段之規定，且上開欠缺又屬無從補正，從而，依上
    開說明，應予駁回其更生之聲請，爰裁定如主文。
中    華    民    國    97    年    12    月    29    日
              民事第二庭    法  官  張桂美
以上正本證明與原本無異。
如不服本裁定，應於裁定送達後10日內，以書狀向本院提出抗告
，並繳納抗告費新臺幣1千元。
中    華    民    國    97    年    12    月    29    日
                            書記官  謝安青


司法院資訊處製作；財團法人民間司法改革基金會備份。
